【裁判字號】    87,上易,1676
【裁判日期】    890302
【裁判案由】    農會法
【裁判全文】
臺灣高等法院臺南分院刑事判決           八十七年度上易字第一六七六號    Ｇ
      上  訴  人
      即  被  告  乙  ○  ○
      選任辯護人  黃  勝  昭
      上  訴  人
      即  被  告  黃  ○  ○
      上  訴  人
      即  被  告  己  ○  ○
      上  訴  人
      即  被  告  宇  ○  ○
      上  訴  人
      即  被  告  Ｅ  ○  ○
      上  訴  人
      即  被  告  宙  ○  ○
      上  訴  人
      即  被  告  Ｂ  ○  ○
                原名陳春安）.
      上  訴  人
      即  被  告  Ｃ  ○  ○
      上  訴  人
      即  被  告  Ｇ  ○  ○
      上  訴  人
      即  被  告  申  ○  ○
      上  訴  人
      即  被  告  未  ○  ○
      上  訴  人
      即  被  告  玄  ○  ○
      上  訴  人
      即  被  告  壬  ○  ○
      上  訴  人
      即  被  告  寅  ○  ○
      上  訴  人
      即  被  告  子  ○  ○
      上  訴  人
      即  被  告  辰  ○  ○
      上  訴  人
      即  被  告  卯  ○  ○
      上  訴  人
      即  被  告  庚  ○  ○
                原名吳三益）.
      上  訴  人
      即  被  告  Ａ      ○
      上  訴  人
      即  被  告  丁  ○  ○
      上  訴  人
      即  被  告  午  ○  ○
      上  訴  人
      即  被  告  辛  ○  ○
      上  訴  人
      即  被  告  Ｄ      ○
      上  訴  人
      即  被  告  Ｆ  ○  ○
      上  訴  人
      即  被  告  天  ○  ○
      上  訴  人
      即  被  告  Ｈ  ○  ○
      上  訴  人
      即  被  告  甲  ○  ○
      上  訴  人
      即  被  告  戌  ○  ○
      上  訴  人
      即  被  告  酉  ○  ○
      上  訴  人
      即  被  告  地  ○  ○
      上  訴  人
      即  被  告  亥  ○  ○
      上  訴  人
      即  被  告  丑  ○  ○
      上  訴  人
      即  被  告  癸  ○  ○
      右三二人共同
      選任辯護人  蔡  碧  仲
      上  訴  人
      即  被  告  江 林 春
右上訴人因農會法案件，不服臺灣嘉義地方法院八十七年度易字第一九四號中華民國
八十七年七月一日第一審判決（起訴案號：臺灣嘉義地方法院檢察署八十六年度偵字
第一四０九號、八一二七號），提起上訴，本院判決如左：
      主      文
原判決撤銷。
乙○○共同連續於農會之選舉對於有選舉權之人，交付財物，而約其選舉權為一定之
行使，處有期徒刑壹年貳月。扣案之收據柒紙（即扣案之貳拾肆紙收據其中柒紙內有
Ｅ○○、Ｇ○○、申○○、宇○○、未○○、Ａ○之簽名之收據）、現金簿壹本及明
細表參張均沒收。
Ｅ○○、Ｇ○○、申○○、宇○○、亥○○、Ａ○、Ｄ○、Ｆ○○、天○○、Ｈ○○
、甲○○、戌○○、酉○○、丑○○、未○○、辛○○共同連續於農會之選舉對於有
選舉權之人，交付財物，而約其選舉權為一定之行使，各處有期徒刑伍月，如易科罰
金均以參佰元折算壹日。扣案之收據柒紙（即扣案之貳拾肆紙收據其中柒紙內有Ｅ○○、Ｇ○○、申○○、宇○○、未○○、Ａ○之簽名之收據）、現金簿壹本及明細表
參張均沒收。
癸○○於農會之選舉對於有選舉權之人，交付財物，而約其選舉權為一定之行使，處
有期徒刑伍月，如易科罰金以參佰元折算壹日。
江林春呸於農會之選舉有選舉權之人，收受財物，而許其選舉權為一定之行使，處有
期徒刑伍月，如易科罰金以參佰元折算壹日。所收受財物新台幣貳仟元沒收之。
黃○○、Ｂ○○（原名陳春安）、宙○○、己○○、玄○○、Ｃ○○、寅○○、子○○、卯○○、丁○○、地○○、壬○○、庚○○（原名吳三益）、辰○○、午○○均
無罪。
      事      實
一、乙○○係嘉義縣鹿草鄉農會第十一屆總幹事（當時已連任四屆），Ｅ○○、Ｇ○○、申○○、宇○○、亥○○等人均係該農會職員，乙○○為使其所支持之同派
    系農會會員代表候選人當選，於改選理、監事時，支持與其同派系之理、監事候
    選人當選理、監事，期其能順利獲遴聘續任總幹事，竟與Ｅ○○、Ｇ○○、申○○、宇○○、亥○○等農會職員及與其同派系已登記為會員代表候選人（登記期
    間為民國八十二年一月十五日至同年月二十日）之Ｄ○（未選上代表）、Ｆ○○
    、天○○（未選上代表）、Ｈ○○、甲○○、戌○○、酉○○、丑○○及會員Ａ
    ○等人暨同派系之農會小組長未○○及會員辛○○等人，基於共同犯意之聯絡，
    由乙○○集資（農會職員捐獻部分共新台幣六百二十五萬二千元）向有投票權之
    會員行賄買票，期約投票支持Ｄ○等代表候選人，每票為新台幣（下同）五百元
    、二千元、三千元或五千元不等（詳如附表一：乙○○賄選案票數金額統計表）
    ，於民國（下同）八十二年二月十五日代表選舉投票日前幾日，分別在同鄉重寮
    村一五八之四號乙○○之住所及農會二樓辦公室等處所，發放行賄款予Ｅ○○、
    Ｇ○○、申○○、宇○○、未○○、Ａ○（按Ａ○簽收據二紙）等人簽收後（簽
    收人及金額如附表二所示），並依乙○○指示自行或轉手交由他人向有投票權之
    會員行賄買票，嗣於八十六年二月十四日晚上八時二十許，為檢察官在乙○○上
    開住所實施搜索時查獲，並扣押收據二十四紙（其中柒紙內有Ｅ○○、Ｇ○○、
    申○○、宇○○、未○○、Ａ○之簽名之收據）及登載捐獻人、金額明細之現金
    簿一本及登載村別、票款、買票金額等之明細表二紙及登載村別、代表候選人之
    明細表一紙。
二、癸○○係鹿草鄉農會職員，於該農會第十三屆會員代表選舉投票日即八十六年二
    月十五日前一日之下午七時多，在同鄉下麻村八鄰下半天三號戊○○○之住所內
    ，以二千元向有選舉權之農會會員之戊○○○行賄，期約投票予不知情之代表候
    選人江聰輝，戊○○○亦依約於投票日投票予江聰輝。
三、案經臺灣嘉義地方法院檢察署檢察官自動檢舉偵查起訴。
      理      由
壹、被告乙○○、Ｅ○○、Ｇ○○、申○○、宇○○、亥○○、Ａ○、Ｄ○、Ｆ○○
    、天○○、Ｈ○○、甲○○、戌○○、酉○○、丑○○、未○○、辛○○、癸○○、江林春呸十九人有罪部分：
一、訊據上訴人即被告乙○○、Ｅ○○、Ｇ○○、申○○、宇○○、亥○○、Ａ○、
    Ｄ○、Ｆ○○、天○○、Ｈ○○、甲○○、戌○○、酉○○、丑○○、未○○、
    辛○○、癸○○等十八位均矢口否認有何向農會會員行賄買票，期約投票予Ｄ○
    等會員代表候選人之犯行，另訊據上訴人即被告江林春呸則矢口否認有何收受財
    物，而為一定投票行為之犯行。被告乙○○辯稱：扣案之現金簿係農會職員集資
    幫忙伊之選舉經費，發放予各村樁腳供活動費用，領款者簽收據，至投票日前一
    日之晚上，伊想此行為違法，故緊急叫停，將錢收回，發還予資助者，況伊係單
    一遴聘總幹事，不需賄選買票即可獲聘繼續擔任總幹事職務云云。被告Ｅ○○先
    於本院八十八年一月十八日辯稱：有將錢交給Ｄ○、Ｆ○○、天○○、Ｈ○○，
    由他們自行運用云云，嗣於本院八十八年十二月二十七日改辯稱：我沒有說將錢
    分給四位候選人，以利其當選云云。被告Ｇ○○辯稱：伊有將錢交給亥○○，並
    說總幹事會跟他接洽云云。被告申○○辯稱：伊有將錢交給甲○○、戌○○、酉
    ○○，有說總幹事交待，並沒說用途云云。被告宇○○辯稱：我們這村同額競選
    ，不需要開銷，又把錢退回去云云。被告亥○○辯稱：Ｇ○○交錢予伊，叫伊拿
    還予乙○○云云。被告Ａ○辯稱：錢是辛○○收去，因他不識字，我代他簽字云
    云。被告Ｄ○、天○○、Ｆ○○、Ｈ○○、甲○○、戌○○、酉○○、丑○○等
    八人均辯稱：伊等收受他人轉交之款後，均認買票不妥，全數退還予乙○○云云
    。被告未○○辯稱：伊有簽收據實當場拿錢，錢還給乙○○，當天我馬上還」云
    云。被告辛○○則辯稱：Ａ○簽收據後，伊領錢，稍後即拿還予乙○○云云。被
    告癸○○辯稱：交給江林春呸之二千元是代替江林春呸買農藥所剩之錢，而非賄
    款云云。被告江林春呸辯稱：癸○○交給伊之二千元是買肥料所剩的錢，並非賄
    款云云。
二、經查：
（一）被告Ｅ○○、Ｄ○、Ｆ○○、天○○、Ｈ○○部分：被告Ｅ○○對於如何自
      被告乙○○處或由他人自乙○○處轉交而取得賄款後，再將之發放予各農會會
      員代表候選人手中，供其等買票之用等情，已於調查站訊問中坦承不諱。被告
      Ｅ○○於調查站中供稱：「問：提示八十六年二月十四嘉義地檢署檢察官搜查
      鹿草鄉農會現任總幹事乙○○住宅時，依法扣押署名「Ｅ○○」，金額新台幣
      參拾捌萬肆仟元正之收據一張，是否是你親筆簽名？答：是的，是我親筆簽名
      無誤。問：前述收據款項作何用途？答：鹿草鄉農會上屆（八十二、二、十五
      ）農會會員代表選舉買票之用。是由當時總幹事乙○○交付給我簽收，經由農
      會同事轉手，詳細何人何地交付已記不清楚。問：前述搜索扣押另只收據「毛
      蟹行」「陸拾萬元」係作何用途？答：「毛蟹行」與「三角」為同一農會代表
      選舉區，該筆款項議事作為農會會員代表選舉買票之用。原先買票金額為每票
  三仟元，至投票前追加至每票五仟元，「三角」及「毛蟹行」共有Ｄ○、Ｆ○○、天○○、Ｈ○○等四位代表參選人是屬於總幹事乙○○這一邊，我依據前
      述四人之買票需求，將前述兩筆款項，分派給四人，向有投票權之農會會員買
      票，以利當選農會代表。我於八十年二月進入鹿草鄉農會服務，八十二年農會
      代表改選時，我係受乙○○總幹事之託，負責「三角」、「毛蟹行」的代表綁
      樁，為乙○○買票，穩固總幹事之職務。乙○○對我有提攜照顧，基於同一派
      系立場，我才會為乙○○買票」（見八十六年二月十五日調查站調查筆錄，附
      於八十六年度偵字第一四０九號）等語，依上開被告Ｅ○○之供述，其並未言
      及有將賄款返還乙○○之事。又被告Ｄ○、Ｈ○○、Ｆ○○於偵查中供稱「
      問（八十六年三月二十一日，第二三０頁）問：上屆農會選舉，Ｅ○○有無拿
      錢給你們？答：有。別人買票我們也原本要買，但後來決定不買了。對方買票
      買很高，我們錢不夠，錢退還給總幹事。又問：有無收到錢？答：沒有。又問
      ：有無人拿經費給你們，你們又退還？答：沒有」等語，前後矛盾。被告Ｆ○○、Ｈ○○於原審則供稱「（八十七年六月十七日，第二０二頁）問：對起訴
      事實有無意見？Ｆ○○答：有接到，但不知是錢就還回去了。Ｈ○○答：錢又
      拿回去還」。於本院Ｄ○則供稱「問（八十七年九月七日，第一一九頁）：你
      收到多少錢？答：是Ｅ○○把錢交給我們，即我及天○○、Ｆ○○、Ｈ○○。
      我們又把錢退回去。被告Ｆ○○、Ｈ○○、天○○則均答：我們沒收錢」等語
      。依上述，被告Ｄ○、Ｈ○○、Ｆ○○所供有將金錢返還乙○○一事，核與被
      告Ｅ○○所供互有矛盾，顯難令人置信。而被告天○○於偵查中則供稱（八
      十六年三月三十一日，第二四三頁）問：你是上屆農會選舉候選人？答：是，
      但我未當選。問：你有無買票賄選？答：無。問：你知道有人替你買票？答：
      沒有此事。問：有人拿競選經費給你使用？什麼人拿給你？答：有。Ｅ○○。
      問：何時？答：投票日之前二日一個晚上。問：拿多少錢給你？答：忘了，但
      用報紙包裝。隔天早上我就還他，我拿去他家還他本人」。於原審（八十七年
      六月十七日）及本院（八十七年九月七日日）則均供稱「有拿回去還及我們沒
      收錢」等語，依上述，Ｅ○○所收取之款項交給Ｄ○、Ｆ○○、天○○、Ｈ○○四人，若欲返還應係由Ｄ○、Ｆ○○、天○○、Ｈ○○返還Ｅ○○，再由簽
      收據之Ｅ○○拿回返還乙○○方符常理，惟Ｅ○○最初之訊問筆錄均未言及有
      將賄款返還之事，雖嗣後均稱有將賄款返還，惟對如何返還，何人返還之供述
      不一，前後亦矛盾。則被告Ｅ○○嗣後於本院調查中更改前開供詞謂有將款項
      返還乙○○及被告Ｄ○、Ｆ○○、天○○、Ｈ○○等四人亦供稱有將款項返還
      乙○○云云，純係事後飾卸及串證之詞，不足採信。
（二）被告申○○、甲○○、戌○○、酉○○部分：被告申○○對於如何自被告乙○○處或由他人自乙○○處轉交而取得賄款後，再將之發放予各農會會員代表
      候選人手中，供其等買票之用等情，亦已於調查站訊問中坦承不諱。被告申○○於調查站中供稱：「問：八十六年二月十四日嘉義地檢署檢察官搜索扣押署
      名申○○、金額五十八萬元之收據一張，是否你親筆簽名？答：此收據確為我
      親筆簽名，此款項五十八萬元係為八十二年初鹿草鄉農會代表改選，受總幹事
      乙○○所託，用於重寮村農會代表綁樁之經費。係總幹事乙○○派人送交給我
      ，究係何人、何時、何處交付，因時隔已久，已不清楚。我將上述款項轉交重
      寮村農會代表參選人王人道、戌○○、酉○○，由其三人自行分派運用，詳細
      情形我不清楚。問？上述帳簿記載「申○○、六萬」之金額係作何用途？答：
      八十二年初農會代表改選前捐獻給乙○○總幹事，作為競選經費之用。答：我
      在鹿草鄉農會後堀分部擔任主任職務，乙○○對我有提拔照顧之情，基於同村
      親戚關係，我才會經手乙○○該筆選舉經費。問？你花錢買票支持的代表候選
      人是否知情？答：知道，我們錢都直接交給我們支持之候選人」等語（見八十
      六年度偵字第一四０九號第四十四頁、第四十五頁），並未言及有將賄款返還
      之事，顯見被告申○○亦未將該款項返還乙○○，雖嗣後於原審供稱「總幹事
      說要給候選人買票，我錢交給甲○○、戌○○、酉○○，共給他們五十七萬元
      ，後來他們沒買票，錢又退給乙○○」（見原審卷第九十三頁）及再於本院調
      查中供稱「問：你收到多少錢？答：五十八萬元。答：是否把錢交給甲○○、
      戌○○、酉○○？答：說給他們運用」（見本院八十七年九月七日訊問筆錄，
      第一一九頁），前後供述不一。被告甲○○、戌○○、酉○○雖於偵查中供
      稱「問（八十六年三月二十一日）：上屆農會選舉，申○○有無拿錢給你們？
      答：申○○在選前幾天有拿錢去給我們，我們邀他去總幹事家商量，結果說不
      好，錢就還總幹事。錢做選舉經費用。我們與總幹事同村，不好意思收」等語
      。於原審則供稱「沒有買票」，於本院（八十七年九月七日，第一一九頁）則
      均供稱「大家討論之後說不用買票或把錢還總幹事」等語。但還錢何以不取回
      收據，又簽領之人為申○○，依常理而言應由申○○拿去還並取回收據，始符
      常理，而申○○於最初之訊問時何以未將賄款是否有返還之事說明，且依常理
      以觀，若當初申○○收受款項後又有返還乙○○，最初之訊問筆錄應會詳細說
      明，因還錢乃其經手金錢之主要重點，何以當初不說明，嗣後始一致改稱有還
      錢云云，顯有違常情，因而申○○嗣後與被告甲○○、戌○○、酉○○均改稱
      有將款項返還乙○○云云，亦係事後串證及卸責之詞，不足採信。
（三）被告宇○○、汪益謙部分：被告宇○○對於如何自被告乙○○處或由他人自
      乙○○處轉交而取得賄款後，再將之發放予各農會會員代表候選人手中，供其
      等買票之用等情，亦已於檢察官偵查中坦承不諱。被告宇○○於檢察官偵查中
      供稱「問：檢察官在乙○○住處查獲之登載村民票數金額負責人之表格，其為
      負責人之一，有你簽名，有何意見？答：那是我親自簽名。何時簽名我忘記了
      。問：該表格作何用？答：我忘記了。問：在乙○○家查獲之收據，其中一紙
      領款人是你親自簽名？答：是我親自簽名。那些收據是上一屆農會選舉時簽的
      ，是發給會員投票的走路錢。問：錢誰拿給你的？答：乙○○，簽好後過幾天
      在同一地點拿錢。問：什麼人叫你簽收據？答：總幹事乙○○，我記得開完會
      他叫我們簽的。答：你拿錢給何人？答：我們村裡的會員。答：你叫收賄者投
      給何人？答：我們村的代表候選人丑○○，他有選上，每票五百元，因為我們
      那一村是一對一同額競選，所以花費比較少，只花錢鼓勵投票」等語（見八十
      六年度偵字第一四０九號，八十六年二月十五日，第四十六頁～四十九頁），
      此最初之訊問筆錄亦未言及有將賄款返還乙○○之事，足見被告宇○○確有將
      該款項向會員買票，並未返還乙○○，則被告宇○○嗣後於本院調查中改稱其
      有將三萬五千元交給丑○○，而丑○○有將款項返還乙○○云云，應係事後串
      證之詞，尚難採信。而經本院將宇○○及丑○○隔離訊問結果，被告宇○○
      於本院調查中供稱「問？對你在偵查供稱一票五百元有何意見？答：因我沒競
      選，所以我沒干涉。問：誰還錢？答：丑○○。問：丑○○何時還錢給總幹事
      ？答：不知道。問？丑○○把錢還總幹事有無跟你說？答：沒有」。惟丑○○
      於本院調查中則供稱「問？：誰把錢交給你？多少錢？答：宇○○。二、三萬
      。問：你把錢還總幹事有無跟宇○○說？答：有，還了隔天跟宇○○講」等語
      （見本院八十八年六月二十八日訊問筆錄，第一百四十五頁）。依上開宇○○所供是由丑○○還錢，丑○○還錢時未向伊講，而丑○○卻說伊還錢時有向
      宇○○講，二人所供互為矛盾，惟本件係由宇○○向乙○○領取三萬五千元，
      亦由宇○○簽收據，依常理以觀，若要還錢，亦應由丑○○還給宇○○，再由
      宇○○親自將錢交給發錢之人即乙○○，再由宇○○將收據取回作廢始合常理
      ，惟依上開宇○○、丑○○二人之供述，既互為矛盾，宇○○又未取回收據，
      顯見宇○○向乙○○領取之三萬五千元並未返還乙○○，而係作為買票花用，
      是被告宇○○及被告丑○○分別於本院調查中所辯「有將錢返還乙○○」云云
      ，亦係串證及卸責之詞，不足採信。
（四）被告Ｇ○○、亥○○部分：被告Ｇ○○對於如何自被告乙○○處或由他人自
      乙○○處轉交而取得賄款後，再將之發放予各農會會員代表候選人手中，供其
      等買票之用等情，亦已於檢察官偵查中坦承不諱。被告Ｇ○○於偵查中供稱「
      問：檢察官在乙○○家查獲之收據一紙，領款人Ｇ○○，是否你本人簽名？答
      ：是我簽名。總幹事乙○○叫我簽的。問：有否收受收據登載之金額？答：有
      ，是簽了收據他當場拿錢。問：你錢用到何處？答：拿去買票，是上一屆農會
      選舉向農會會員買票，是選舉農會代表買票，要投給代表候選人陳天拱、葉振
      隆，二個人都有選上，但這一屆沒出來競選。問？：受何人指示買票買票賄選
      ？答：受總幹事乙○○指示向農會會員買票，本來一票二仟元，後來追加到一
      票五仟元，追加部分我不知道誰去領的，我拿給戶籍設在重寮村的農會職員去
      發，名單資料不在，忘記了。問：錢向誰領？答：我記得簽收據應該在他家，
      當時有許多人幫忙乙○○在處理。我不記得錢是誰拿給我的，我錢交給鹿東村
      農會職員亥○○去處理，所以我不知道我支持之候選人是否知情」等語甚詳在
      卷（見八十六年偵字一四０九號，八十六年二月十五日訊問筆錄，第五十頁）
      ，又其於偵查中及原審中均未言及有將款項退還乙○○之事。而據被告亥○○原於偵查中係供稱「問（八十六年三月三十一日，第二四三頁）問：上屆選
      舉Ｇ○○有拿錢給你？答：有。他說要還給總幹事。我接過手後立刻拿去王總
      幹事家還給他，是總幹事親自收受」。及於本院供稱「問（八十七年九月七日
      ，第一一九頁）：你收到多少錢？答：不知道，也沒說買票用，我就把錢還總
      幹事」等語，均供稱係由亥○○自己一人拿去還給總幹事，迨本院於八十八年
      六月二十八日訊問宇○○、丑○○如何退款之事時（當時本院僅隔離宇○○及
      丑○○二人，其餘未隔離），Ｇ○○及亥○○聽聞後始供稱其二人隔日將錢拿
      去還乙○○云云，應係事後卸責之詞，亦不足採信。
（五）被告Ａ○、辛○○部分：被告Ａ○對於如何自被告乙○○處或由他人自乙○○處轉交而取得賄款後，再將之發放予各農會會員代表候選人手中，供其等買
      票之用等情，亦已於檢察官偵查中坦承不諱。被告Ａ○於偵查中供稱「（八十
      六年二月十五日）問：檢察官在乙○○家查扣到登載你姓名及金額之收據二紙
      ，是否你親自簽名？答：是的。上一屆農會選舉買票賄選。是下潭村辛○○叫
      我簽的，我沒拿到錢，辛○○重聽且不識字，不會寫名字，叫我簽我的名字代
      替他，錢辛○○拿走的，當時是在辛○○家簽收據當場拿錢。我有當場看到。
      問：錢誰拿給辛○○？當時何人處理？答：忘記了。問：當時有無支持什麼人
      ？答：支持總幹事的人，就是代表候選人郭永哲、吳國權、蘇忠清（已死亡）
      。又問（八十六年三月七日）：是否辛○○叫你簽收據錢他領去？答：是」（
      見偵查卷第一四０九號卷）。惟據被告辛○○於偵查中供稱「（八十六年二
      月十五日）問：有無叫Ａ○簽二紙收據？答：沒有。問：Ａ○供稱上屆農會選
      舉時去你家，你因不識字不會簽名而叫他簽該二紙收據，錢是你拿去的，有何
      意見？答：沒有此事」等語，顯見當時辛○○畏罪心虛，迨於八十六年三月七
      日又供稱「我沒叫他代簽，是他自動幫我簽，錢我領去了，但我稍晚又拿回還
      給乙○○，我拿去乙○○家還他」等語，其所供當天拿錢，何以又於稍晚又將
      錢退回，果真屬實，何必拿錢，如同兒戲，核與常情不符，惟被告又於本院八
      十八年一月十八日供稱「錢是包著，我當時不知道，隔天我又把錢退回去」，
      前後供述又不一，足證將錢退回之事含混其詞，互為矛盾，顯係卸責之詞，不
      足採信。
（六）被告未○○部分：被告未○○於偵查中供稱「問（八十六年二月十七日，第一
      ０四頁）：檢察官在乙○○家查獲之金額二十二萬元，領款人未○○之收據，
      是否你本人簽收？答：是的。上屆農會選舉簽的，要買票用。簽收據時當場拿
      錢。問：錢用到何處？答：還給乙○○，當天我馬上還。問：上屆農會選舉有
      無在你家叫辰○○去總幹事家拿錢？答：有。問：辰○○有無拿錢給你？多少
      ？答：有。忘了。乙○○那邊有人打電話來叫我去拿錢，說要選舉用的，我怕
      有麻煩，所以叫辰○○去拿。問：誰拿錢給辰○○？答：不知道。問：辰○○
      在何處拿錢給你？答：在我家，我叫他去拿錢，他很快就拿回來」等語。於原
      審則稱「（八十七年四月一日，第九三頁）沒有買票」云云。於本院則稱「問
      （八十七年九月七日、十月六日，第一一九頁、第一九八頁）：你收到多少錢
      ？答：我沒有收錢，我把錢退回去。問：辰○○有無把錢給你？答：有，我把
      錢還總幹事」等語。惟據被告辰○○於本院則供稱「問（八十七年九月七日，
      第一一九頁）：Ｃ○○有無給你三十三萬元？答：Ｃ○○是在路上交代給我說
      交未○○。問：是否Ｃ○○有交錢給你？答：我只是拿到未○○家」等語。及
      被告Ｃ○○於偵查中供稱「問（八十六年四月十一日，第四頁）問：上屆選舉
      你有拿錢給未○○？答：有。有一位去總幹事家幫忙的人拿給我，我要下班在
      路上碰到辰○○拿給他，那個人是說叫我轉交與未○○，沒有說作何用。答：
      辰○○常去未○○家坐，我看到他就請他轉交。問：你有叫未○○簽發扣案之
      收據？答：沒有。於本院則供稱「問（八十七年九月七日、八十八年七月二十
      八日，第一一九頁、第一九八頁）：你收到多少錢？答：我沒有收錢，而且我
      也不可能在路上交錢給別人，我沒有送錢」等語。核與未○○及辰○○所供互
      為矛盾。依上述以觀，未○○之賄款係由Ｃ○○交給林清芳，再由林清芳轉交
      給未○○，且係由未○○叫林清芳去拿錢的，何有未○○接到錢後馬上還給乙○○之理，若欲還錢依常情以觀，亦應會同經手該錢之人即林清芳或Ｃ○○共
      同返還方合常理，因而被告未○○所辯其有將讓賄款返還云云，純係飾卸之詞
      ，亦不足採信。
（七）被告乙○○部分：被告乙○○雖於偵查中供稱「問（八十六年二月十四日，第
      三五頁）：在貴府你辦公桌抽屜查獲之收據二十四張，有何意見？答：我想不
      起來，那些東西作何用，我不知道其來源。問：收據領款人誰簽的姓名、住址
      ？答：一時整理不出來，但不是農會的代表，陳明元已死亡多年。問：辦公桌
      另查獲之票數金額，負責人之表格二紙作何用？答：上一屆農會選舉農民數，
      金額我不知道是何意義，該表格不是我製作，我不清楚，也不知道是誰製作」
      。嗣經檢察官簽發拘票，被告乙○○始再於八十六年三月四日到案供稱「問（
      八十六年三月四日，第一七二頁）：檢察官在你家查獲之收據二十四紙作何用
      ？答：上一次農會選舉時，陳適庸之弟也要選總幹事，他們手段無所不用其極
      ，且財大氣粗，農會職員及支持我的農民自己籌措資金要幫忙我選舉，我的幕
      僚就將那些錢分配給各村樁腳，要他們去做活動經費，但選舉前一天晚上，我
      覺得是違法且財力也不及他們，就緊急叫停錢收回來，發還給那些資助者。問
      ：據有些樁腳供稱他有簽發收據向你領錢，去向農會會員買票，支持你所指定
      之候選人？答：絕對沒有，當時錢已全部收回。問：你錢收回後為何還留下收
      據？答：忽略掉了，因為錢既已退還，大家互相信任」等語。於原審供稱「（
      八十七年六月十七日，第二０二頁）查獲資料純粹是政治獻金，不是行賄資料
      ，起訴事實不正確，如果是違法不可能五年前放到現在」等語。於本院則供稱
      「問（八十七年十月六日，第一九八頁）：檢察官於八十六年二月十四日晚上
      前往搜索，扣押收據二十四紙及登載捐獻人、金額明細之現金簿一本及登載村
      別、票款、買票金額等明細二紙，及登載村別代表候選人之明細表一紙？答：
      是，但那些資料非買票資料。問：是否把錢發給農會代表？答：是給各村做選
      舉必要支出費用。問：二十四張收據是否你發錢後寫的收據？答：是。轉給各
      村做選舉基金，但我沒說要買票之用」等語。惟據證人巳○○（本院八十八年
      三月十五日，第八十四頁）證稱「代表選完後二、三天錢就還我們」及乙○○
      之妻丙○○○（本院八十八年四月十六日，第一００頁）證稱「代表選完後，
      我們就把錢退回去了」等語，核與乙○○所供「選舉前一天晚上，我覺得是違
      法且財力也不及他們，就緊急叫停錢收回來，發還給那些資助者」等情互為矛
      盾，又何以有二十四位領錢之人均能不約而同將錢一致退還，又將錢退還，豈
      均未將收據收回，若僅少數之人未取回，或係因臨時未想到而未取回收據，尚
      符情理，惟本件被告等均一致稱將錢退還，又均未取回收據，供詞又互為矛盾
      ，應係事後為了卸責而互串之詞，因而乙○○所供有將錢收回云云，亦係飾卸
      之詞，不足採信。
（八）復有扣押之收據二十四紙（其中有七紙內有Ｅ○○、Ｇ○○、申○○、宇○○
      、未○○、Ａ○之簽名之收據）及登載捐獻人、金額明細之現金簿一本及登載
      村別、票款、買票金額等之明細表二紙及登載村別、代表候選人之明細表一紙
      在卷可資佐證。而扣案之收據二十四紙其中有七紙係被告Ｅ○○、Ｇ○○、申
      ○○、宇○○、未○○、Ａ○等人向被告乙○○直接或間接取得之賄款金額核
      與扣案之載有村別、票數之名單，以每人負責之村別票數乘以每票金額，所得
      之金額相符，若係供作競選活動之費用，所發給每人之金額為了避免厚此薄彼
      之嫌，金額應係相同始符常理，惟乙○○何以每人所領之金額均不同，每筆金
      額亦均有不同之尾數，再參以每票五百元、二千元、三千元等之金額再乘以每
      村購買之票數相符以觀（如附表一所示），乙○○所發給之金額確係供作買票
      之用，應係真實。再查，按扣案收據金額觀之，被告Ｅ○○等人向被告乙○○
      領得之款項數額均在數十萬元以上，茍如被告Ｅ○○等人所稱均已將款項返還
      被告乙○○，豈有不取回所簽之收據之理？顯然與事理相違。又對有投票權之
      會員行賄買票係違法之事此乃人盡皆知，豈有領得賄款欲發放前夕始知係違法
      而將款項退還？再按，扣案之帳冊均係記載被告Ｅ○○等農會職員集資之金額
      ，合計六百二十五萬二千元，被告乙○○辯稱係作為伊之競選經費云云。然查
      ，被告乙○○係農會總幹事，須經當選之理監事會議通過遴聘，並非由競選取
      得該職務，何來需要競選經費？足證該筆集資款係農會職員為使支持乙○○之
      理監事繼續遴聘乙○○為總幹事，進而保住自己在農會之工作，而集資對與乙○○同一派系之農會代表候選人當選之賄款。雖被告乙○○屢於本院審理中辯
      稱伊係績優總幹事，屆時必受遴聘，縱未受遴聘亦僅「代理總幹事」而已，對
      其總幹事不生影響，何必買票云云，惟被告乙○○縱係績優總幹事屬實，核與
      選舉農會代表是否須買票應屬另一回事，蓋若農會理監事支持農會之運作，身
      為總幹事之人較易推行農會之會務，否則因不同派係較多致意見歧異，事事受
      杯葛，業務推展將因而受阻，因而總幹事欲求得較多理監事支持，其理應在此
      ，而與其是否係績優總幹事無關。又若上開款項係純作為贊助之競選活動經費
      ，因競選活動已開銷，何須退還，何能退還，又何必退還，與常情亦互為矛盾
      ，依上述，被告乙○○所辯上開款項純係作競選活動經費云云，亦係卸責之詞
      ，顯不足採信。再按上開被告Ｅ○○等人既無法證明將賄款有返還乙○○，再
      對照扣案之買票數及金額暨追加買票金額以觀，被告Ｅ○○等人所供亦均稱係
      作為買票之用，因而被告Ｅ○○、Ｇ○○、申○○、宇○○、未○○、Ａ○等
      人領取款項係用於買票應無誤，而有選舉權之人因收受金錢如被查獲亦構成刑
      責，致無人敢承認，此乃法律之漏洞，惟不能因無人敢承認有收受金錢無法再
      查出選舉權之人賣票即認被告Ｅ○○等人無須構成刑責，況本件案發後，亦不
      可能不約而同每人均將款項退還，其等所供退還之過程亦互為矛盾亦如上述，
      足證上述被告Ｅ○○等於偵查中之自白應與事實相符。其等嗣後於原審及本院
      調查時一致否認有行賄買票之犯行，純係事後卸責之詞，不足採信。
（九）被告癸○○、戊○○○部分：查被告癸○○如何於該農會第十三屆會員代表選
      舉投票日即八十六年二月十五日前一日之下午七時多，在同鄉下麻村八鄰下半
      天三號戊○○○之住所內，以二千元向有選舉權之農會會員之戊○○○行賄，
      期約投票予不知情之代表候選人江聰輝，戊○○○亦依約於投票日投票予江聰
      輝等情，業據被告江林春呸於偵查中坦承不諱。並據被告戊○○○於偵查中供
      稱「問（八十六年三月七日，第十八頁）：你有打電話給「煌仔」（張煌輝）
      說宏鳴拿二千元給你？答：有。問：你為何打電話向張煌輝說有？答：宏鳴有
      二千元給我，我有收起來。問：你向宏鳴收二千元，為何要打電話告訴煌仔？
      答：他們不同派系。問：癸○○何時拿二千元給你？答：我要去蓋票的前一天
      ，晚上七、八點。在我家，他拿去我家的。拿二千元叫我去蓋票，蓋給下麻村
      江聰勉。沒有第三者在場」等語。核與證人張煌輝於偵查中證稱「問（八十六
      年三月七日，第十八頁）：本屆農會選舉期間，江林春呸有打電話給你說癸○○拿二千元給他？答：有。問：你有對癸○○家人說癸○○買票你都有錄音？
      答：有，但實際上我未錄音，我只是故意警告他們，嚇嚇他」等語情節相符。
      雖被告癸○○、江林春呸於原審及本院審理時均辯稱該二千元係買肥料所剩之
      錢云云，均係事後勾串之詞，而難採信，因而被告癸○○、江林春呸罪證明確
      ，犯行堪以認定，亦應依法論科。
三、綜上所述，本件事證明確，被告乙○○、Ｅ○○、Ｇ○○、申○○、宇○○、亥
    ○○、Ａ○、Ｄ○、Ｆ○○、天○○、Ｈ○○、甲○○、戌○○、酉○○、丑○○、未○○、辛○○、癸○○、江林春呸等十九人犯行均堪以認定。
四、查被告乙○○、Ｅ○○、Ｇ○○、申○○、宇○○、亥○○、Ａ○、Ｄ○、Ｆ○○、天○○、Ｈ○○、甲○○、戌○○、酉○○、丑○○、未○○、辛○○、癸○○等十八人於農會之選舉對於有選舉權之人，交付財物，而約其選舉權為一定
    之行使，核被告乙○○等十八人所為均係犯農會法第四十七條之一第一項第二款
    之罪。被告戊○○○於農會之選舉有選舉權之人，收受財物，而許其選舉權為一
    定之行使，核被告戊○○○所為係犯同條項第一款之罪。又被告乙○○分別與Ｅ
    ○○、Ｇ○○、申○○、宇○○、亥○○、Ａ○、Ｄ○、Ｆ○○、天○○、Ｈ○○、甲○○、戌○○、酉○○、丑○○、未○○、辛○○等十七人間有犯意聯絡
    及行為分擔，均應論以共同正犯；其等先後多次對於有選舉權人交付財物，而約
    其選舉權為一定之行使之行為，時間緊接，所犯罪名相同，顯係出於概括犯意為
    之，為連續犯，爰依刑法第五十六條之規定以一罪論．並加重其刑。原審予以論
    罪科刑，並對被告乙○○量處有期徒刑一年六月及對被告Ｅ○○、Ｇ○○、申○○、宇○○、亥○○、Ａ○、Ｄ○、Ｆ○○、天○○、Ｈ○○、甲○○、戌○○
    、酉○○、丑○○、未○○、辛○○、癸○○、江林春呸等人各量處有期徒刑六
    月，如易科罰金均以參佰元折算壹日，固非無見。唯查：（一）本件被告乙○○
    係分別與Ｅ○○、Ｇ○○、申○○、宇○○、亥○○、Ａ○、Ｄ○、Ｆ○○、天
    ○○、Ｈ○○、甲○○、戌○○、酉○○、丑○○、未○○、辛○○等十七人間
    有犯意聯絡及行為分擔，為共同正犯，惟原審卻載除癸○○、戊○○○外其餘三
    十二名被告間（包括陳明元）均有犯意聯絡及行為分擔，均應論共同正犯，即有
    未洽。（二）又本件並無罰金罰鍰提高標準條例第一條前段之適用，原審竟仍引
    用罰金罰鍰提高標準條例第一條，亦有未洽。（三）又無法證明被告黃○○、Ｂ
    ○○（原名陳春安）、宙○○、己○○、玄○○、Ｃ○○、寅○○、子○○、卯
    ○○、丁○○、地○○、壬○○、庚○○（原名吳三益）、辰○○、午○○等十
    五人犯罪，原審卻仍將此部分被告論罪科刑（詳後），亦有未洽。（四）又被
    告江林春呸所收受財物新台幣貳仟元沒收之，已沒收其價額，惟原審又載如全部
    或一部不能沒收時，追徵其價額，顯亦有未洽。被告乙○○、Ｅ○○、Ｇ○○、
    申○○、宇○○、亥○○、Ａ○、Ｄ○、Ｆ○○、天○○、Ｈ○○、甲○○、戌
    ○○、酉○○、丑○○、未○○、辛○○、癸○○、江林春呸十九人等上訴意旨
    猶執前詞，否認犯罪，雖不足採，惟原判決既有可議，自應由本院將原判決關於
    被告乙○○等十九人此部分撤銷改判。爰審酌被告等犯罪之動機、目的、手段，
    犯罪時所受之刺激及其品性、生活狀況、智識程度、犯罪所生之損害，及被告乙○○係本件賄選案之總策劃，嚴重敗壞選風，犯後又飾詞狡辯，毫無悔意；被告
    Ｅ○○、Ｇ○○、申○○、宇○○等人均係該農會職員，因受制於乙○○對於渠
    等之工作有任免遷調之權限，因恐得罪乙○○，致工作受影響，乃配合乙○○之
    指示賄選，及被告亥○○、Ａ○、Ｄ○、Ｆ○○、天○○、Ｈ○○、甲○○、戌
    ○○、酉○○、丑○○、未○○、辛○○、癸○○、江林春呸等人因亦受制於人
    致觸犯刑章，犯罪情節較乙○○為輕等一切情狀，分別量處如主文第二項、第三
    項、第四項、第五項所示之刑。並除乙○○部分外，均諭知易科罰金之折算標準
    。扣案之收據柒紙（即扣案之貳拾肆紙收據其中柒紙內有Ｅ○○、Ｇ○○、申○○、宇○○、未○○、Ａ○之簽名之收據）、現金簿一本及明細表三張係被告乙○○所有共同供犯罪所用之物，爰依刑法第三十八條第一項第二款宣告沒收。又
    被告江林春呸所收受之二千元賄款，應依農會法第四十七條之一第二項之規定宣
    告沒收之。另按案之收據十七紙雖屬被告乙○○所有，惟非供本件犯罪所用之物
    ，本院認不另宣告沒收，併此明。
貳、被告黃○○、Ｂ○○（原名陳春安）、宙○○、己○○、玄○○、Ｃ○○、寅○○、子○○、卯○○、丁○○、地○○、壬○○、庚○○（原名吳三益）、辰○○、午○○等十五人無罪部分：
一、公訴意旨略以：乙○○係嘉義縣鹿草鄉農會第十一屆總幹事（當時已連任四屆）
    ，黃○○、Ｂ○○（原名陳春安）、宙○○、Ｅ○○、Ｇ○○、申○○、宇○○
    、己○○、玄○○、亥○○、陳明元（已死亡，業經檢察官不起訴處分確定）及
    Ｃ○○等十二人均係該農會職員，乙○○為使其所支持之同派系農會會員代表候
    選人當選，於改選理、監事時，支持與其同派系之理、監事候選人當選理、監事
    ，期其能順利獲遴聘續任總幹事，竟與黃○○等十二名職員及與其同派系已登記
    為會員代表候選人（登記期間為八十二年一月十五日至同年月二十日）之子○○
    、卯○○、丁○○、Ｄ○（未選上代表）、Ｆ○○、天○○（未選上代表）、Ｈ
    ○○、甲○○、戌○○、酉○○、地○○、丑○○及會員Ａ○等十三人暨同派系
    之農會小組長寅○○、未○○及會員庚○○（原名吳三益）、辰○○、午○○、
    辛○○及非會員壬○○等六人，基於共同犯意之聯絡，由乙○○集資（農會職員
    捐獻部分共六百二十五萬二千元）向有投票權之會員行賄買票，期約投票支持子
    ○○等代表候選人，每票為五百元、二千元、三千元或五千元不等，於八十二年
    二月十五日代表選舉投票日前幾日，分別在同鄉重寮村一五八之四號乙○○之住
    所及農會二樓辦公室等處所，發放行賄款予黃○○等人簽收後（簽收人及金額如
    附表三所示），並依乙○○指示自行或轉手交由他人向有投票權之會員行賄買票
    ，嗣於八十六年二月十四日晚上八時二十許，為檢察官在乙○○上開住所實施搜
    索時查獲，並扣押收據二十四紙及登載捐獻人、金額明細之現金簿一本及登載村
    別、票款、買票金額等之明細表二紙及登載村別、代表候選人之明細表一紙。因
    認被告黃○○、Ｂ○○（原名陳春安）、宙○○、己○○、玄○○、Ｃ○○、寅
    ○○、子○○、卯○○、丁○○、地○○、壬○○、庚○○（原名吳三益）、辰
    ○○、午○○等十五人亦涉有農會法第四十七條之一第一項第二款之罪嫌云云。
二、按犯罪事實應依證據認定之，無證據不得推定其犯罪事實；又不能證明被告犯罪
    或其行為不罰者，應諭知無罪之判決，為刑事訴訟法第一百五十四條、第三百零
    一條第一項所明文。又事實之認定，應憑證據，如未能發現相當之證據，或證據
    不足以證明，自不能以推測或擬制之方法，為裁判之基礎。
三、訊據上訴人即被告黃○○、Ｂ○○（原名陳春安）、宙○○、己○○、玄○○、
    Ｃ○○、寅○○、子○○、卯○○、丁○○、地○○、壬○○、庚○○（原名吳
    三益）、辰○○、午○○等十五人均矢口否認有何向農會會員行賄買票，期約投
    票予寅○○等會員代表候選人之犯行。被告己○○、卯○○、Ｂ○○、寅○○、
    宙○○、子○○、午○○、玄○○等八人分別辯稱：簽收據取款後，認買票係違
    法或轉交時他人拒收，無法幫忙等原因，均將錢還予乙○○云云。被告黃○○辯
    稱：伊雖有簽收收據，但因當時伊父親在台北病重，故未將錢發放出去；被告地
    ○○辯稱：宙○○雖有拿錢予伊，但伊叫宙○○拿還予乙○○云云。被告壬○○
    辯稱：乙○○叫伊簽收據取錢，指示交予己○○，伊不知作用云云。被告Ｃ○○
    辯稱：係在乙○○家幫忙之人拿錢予伊，叫伊交予未○○，伊在半途見辰○○，
    請辰○○轉交，伊不知作用云云。被告辰○○亦辯稱：伊不知錢係何用途云云。
    被告丁○○辯稱「我是有簽字，但沒收錢」。被告庚○○則以：收據並非伊所簽
    名，亦未領取金錢云云。
四、經查：
（一）被告黃○○於偵查中供稱「（八十六年二月十五日）問：檢察官在乙○○家查
      獲之收據金額五十二萬元，領款人是你的姓名，是否你親自簽名？答：是我簽
      名。要買票，是上一屆或上幾屆選舉是要買票用。但我拿到錢後，因我父親去
      台北榮總住院，我去照顧，又把錢退還。問：何人拿給你簽？錢何人拿給你？
      答：忘記了，應該是當場拿錢當場簽收據，預備向會員買票，叫他們投給陳清
      輝、吳百年，他二人是鹿草村代表候選人。問：你錢退還給何人？答：乙○○
      。問：你是受誰指示賄選買票？答：乙○○。問（八十六年三月七日，偵查卷
      第一百八十四頁）：你花錢買票支持的代表候選人是否知情？答：他們不曉得
      ，我父親生病我來不及處理」。於原審供稱「（八十七年四月一日，第九十三
      頁）問：對起訴事實有無意見？答：那時我剛好有事就回去了，乙○○拿錢給
      我簽收，我簽收完後，因有急事就回去了，當時宙○○在場，沒聽他們說錢做
      何用。（八十七年六月十七日，第二０二頁）問：對起訴事實有無意見？答：
      我簽完就走了，當時父親病危就趕回家了，沒拿到錢」。於本院供稱：「問（
      八十七年九月七日，第一一九頁）：你有簽收五十萬元買票？答：我沒有拿錢
      」等語。是依被告黃○○於最初偵查中已坦承確有收到賄款欲買票，惟因拿到
      錢後，因伊父親去台北榮總住院，伊去照顧，又把錢退還等語，則依被告黃○○最初到案時即將收錢之過程供述甚詳在卷，亦無法證明其有將賄款再交予其
      他人，是被告黃○○所供應堪採信。
（二）被告Ｂ○○（原名陳春安）於偵查中供稱「（八十六年二月十七日，第一０七
      頁）問：檢察官在乙○○家查獲之金額分別三萬元及二十萬元之領款人為陳春
      安，是否你本人簽收？答：是的。問：什麼原因、什麼人叫你簽？答：忘記了
      。問：你有拿到錢？什麼人拿給你？答：有。忘記了。那個人叫我拿去忘記是
      哪一村給那個人，我拿去那個人不收，叫我拿回還給總幹事，我就拿回去還。
      我不知道作何用。問（八十六年三月七日，第一八四頁）：何人叫你簽扣案之
      收據？答：在總幹事家中，不知道是那個人叫我簽收據拿錢給我。他是叫我拿
      去給丁○○，他是上屆農會選舉代表候選人，沒說要做何用。問：丁○○有否
      收錢？答：沒有，因為他說同額競選不用買票。問：你錢有無親自交還乙○○
      ？答：有，我拿回他家交給乙○○。問：乙○○交錢給你做何用？答：我不知
      道」。於原審供稱「（八十七年四月一日，第九三頁）問：對起訴事實有無意
      見？答：叫我拿給誰，我就拿給誰，他們不要就又退回」。於本院供稱「（八
      十七年九月七日，第一一九頁）問：你收到多少錢？答：忘了但我把錢還總幹
      事。問（八十八年一月十八日，第二十頁）：有無把錢交丁○○？答：他沒收
      ，又退回總幹事，我們那村是同額競選，並沒有選舉」等語。依上述被告Ｂ○○亦於最初偵訊中已坦承收受及返還賄款之過程，並於收受後交給丁○○時，
      丁○○不收，再由Ｂ○○退還乙○○，應符常理，堪以採信。
（三）被告丁○○於偵查中供稱「問（八十六年二月十五日，第四十頁）八十六年二
      月十四日嘉義地檢署檢察官搜索扣押署名丁○○、金額三萬元之收據一張，是
      否你親筆簽名？答：上述收據並不清楚，我否認。不知其作何用途。問：上述
      金額是由何人送達？於何處收訖？答：我不清楚。問：你受何人之託？為誰買
      票？答：沒有」。於原審及本院審理中亦均供稱未收到錢等情（見原審八十七
      年四月一日，第九十三頁，本院八十七年九月七日，第一一九頁訊問筆錄）。
      則被告丁○○所供經核與Ｂ○○所供情節相符，亦堪採信，是被告丁○○所為
      亦無法證明其涉有本件違反農會法之犯行。
（四）被告宙○○於偵查中供稱「問（八十六年二月十七日，第一二五頁）：檢察官
      在乙○○家查獲之收據一紙，金額二十三萬六千元，領款人宙○○，是否你本
      人簽收？答：是的。是上屆農會選舉時前一天他叫我拿錢給代表候選人，才叫
      我簽收據。是鹿草鄉農會信用部主任黃○○叫我簽的，乙○○也在場。問：乙○○在場有說甚麼話？答：叫我拿去給候選人西井村地○○。當天下午三點我
      拿去他家給他的，但他當場有退還給我，我拿去退給乙○○。他（地○○）說
      要憑本事競選，怕賄選被抓到」。於原審供稱「（八十七年四月一日，第九三
      頁）：我住嘉義，是當天總幹事叫我將錢交給會員地○○，我就交給他」。於
      本院供稱「（八十七年九月七日第一一九頁）問？：你收到多少錢？答：忘了
      ，總幹事交代我交給地○○，後來地○○又叫我退回」等語甚詳在卷。依上述
      被告宙○○於最初偵查中所供伊當天下午三點拿去給地○○，但地○○當場有
      退還給伊，伊拿去退給乙○○等語，核與地○○所供相符，且亦查無其他矛盾
      之處，應堪採信。
（五）被告地○○於偵查中供稱「問（八十六年三月二十一日，第二三０頁）：宙○○說他有拿經費給你？答：他拿給我，我沒有拿。他說是競選經費。問：誰叫
      他拿去？答：他說是總幹事，我叫他拿回去還。問：黃○○拿多少錢給你？答
      ：我沒有算，不知道多少」。於原審供稱「問（八十六年六月十七日，第二０
      二頁）問：對起訴事實有無意見？地○○：有拿到我家給我，但我沒接受」。
      於本院則供稱「問（八十七年九月七日，第一一九頁）：你收到多少錢？答：
      我沒拿，我叫宙○○退回給總幹事」等語。經核被告地○○所供亦與宙○○所
      供相符，而款項係由陳珠滿拿去還給乙○○亦符常情，亦無何其他矛盾之處，
      應認被告地○○所供亦堪採信。
（六）被告己○○於偵查中供稱「問（八十六年二月十七日，第九六頁）：檢察官在
      乙○○家查獲之收據金額四十六萬元，領款人是你姓名，是否你親自簽名？答
      ：是的。問：簽該收據何用？答：競選費用，是上一屆農會選舉。我拿到錢後
      檢討結果認為買票是違法，所以又還乙○○。答：當場簽收據，當場收錢，隔
      天又還錢。問：你與什麼人檢討？答：代表候選人。問：準備向何人買票？答
      ：會員。一票二仟元。問：後來有無追加三仟元共五仟元？答：有。問：追加
      的錢誰拿走？答：壬○○。問：準備買票叫會員支持何人？答：光潭村之吳萬
      立、吳源、鄧永連，是代表候選人。鄧永連落選，餘二人當選」。「問（八十
      六年三月七日，第一九一頁）：錢你有無收到？答：壬○○有交給我四十幾萬
      元，我本身也有領。答：追加的錢是壬○○領去，但有交給我」。於原審則供
      稱「問（八十七年四月一日，第九三頁）：對起訴事實有無意見？答：我沒有
      買票，我拿了四十幾萬元，在農會二樓簽時是競選費用，不知誰拿給我的，隔
      天又拿回農會還總幹事，但後來沒買票」。於本院則供稱「問（八十七年六月
      十七日，第二０二頁）：對起訴事實有無意見？答：我拿到錢，後來認為買票
      是違法就退回」等語。因而被告己○○亦於最初偵查中將收款及如何還款之過
      程供述甚詳，經核亦與被告壬○○所供相符，亦查無何矛盾之處，則被告陳三
      貴所供應堪採信。
（七）被告壬○○於偵查中供稱「問（八十六年二月十七日，第九九頁）：檢察官在
      乙○○家查獲之金額四十六萬元，領款人壬○○，是否你親自簽名？答：是的
      。幾年前我去農會，我太太在那裡上班，乙○○叫我簽收據，拿錢給我，要我
      轉給己○○。問：你錢領了之後用到何處？答：拿給己○○」。於原審則供稱
      「問（八十七年四月一日，第九三頁）：對起訴事實有無意見？答：總幹事要
      我將錢交給己○○」。於本院則供稱「問（八十七年九月七日，第一一九頁）
      ：是否你把錢交己○○？：總幹事知道己○○是我叔公，一天我去辦事，總幹
      事託我轉手交己○○。問：託你轉交何種物品？答：不知道。問（八十八年一
      月十八日，第二十頁）：是否收到錢交給己○○？答：我向己○○說總幹事交
      代拿錢給你的」等語。依被告壬○○所供亦與被告己○○相符，亦查無其不法
      之處，因而亦不能證明被告壬○○有將款項用之於買票之犯行。
（八）被告玄○○於偵查中供稱「問（八十六年三月七日，第一八四頁）：在乙○○
      家查到之收據是否你親自簽名？答：是。問：何人叫你簽？答：忘了。錢做選
      舉活動經費，打算要買票的錢，後來沒有買，隔天就還給乙○○。向後堀村農
      會會員買。一票二仟元。問：有無再追加？答：沒有。支持陳儂、陳榮科、陳
      粒。問：他們三人知道？答：知道，陳儂是我父親，且事先有向他們三人說。
      聽說對方買票金額很高，我們錢不夠，所以退還」等語。於原審則供稱「問（
      八十七年四月一日，第九三頁）問：對起訴事實有無意見？答：沒有買票」。
      於本院則供稱「問（八十七年九月七日，第一一九頁）：你收到多少錢？答：
      沒有。隔天退回去總幹事」等語。依被告玄○○之供述，其自乙○○處收取賄
      款後尚未交付給有選舉之人時即退還乙○○，且亦查無其退還款項有何矛盾之
      處，因而被告玄○○所為亦無法證明涉有本件違反農會法之犯行。
（九）被告Ｃ○○於偵查中供稱「問（八十六年四月十一日，第四頁）問：上屆選舉
      你有拿錢給未○○？答：有。有一位去總幹事家幫忙的人拿給我，我要下班在
      路上碰到辰○○拿給他，那個人是說叫我轉交與未○○，沒有說作何用。答：
      辰○○常去未○○家坐，我看到他就請他轉交。問：你有叫未○○簽發扣案之
      收據？答：沒有。問：為何未○○說是你叫他簽本件之收據？答：不知道」。
      於原審則供稱「問（八十七年四月一日，第九三頁）問：對起訴事實有無意見
      ？答：快下班時，有人叫我拿一包東西交給人家，我就拿給他」。於本院則供
      稱「問（八十七年九月七日、八十八年七月二十八日，第一一九頁、第一九八
      頁）：你收到多少錢？答：我沒有收錢，而且我也不可能在路上交錢給別人，
      我沒有送錢」等語。是依被告Ｃ○○所供其僅將款項交給辰○○後，再由辰○○將錢交給未○○即不再過問該款之用途，此外亦無證據足資證明其有與未○○有共同犯意之聯絡，因而亦無法證明被告Ｃ○○有本件之犯行。
（十）被告辰○○於偵查中供稱「問（八十六年二月十五日，第五六頁）：檢察官在
      乙○○家查扣之收據其中一紙金額三十三萬元，領款人是你姓名，是否你親自
      簽名？答：是的。農會選舉時簽的，是未○○在他舊宅叫我去總幹事乙○○家
      拿錢，我行至中寮國小前碰到黃寧通（應係Ｃ○○之誤），他就拿三十三萬元
      給我，叫我簽那張收據，我拿到錢後就趕回他家轉手給未○○。問：未○○叫
      你去拿錢時有無對你說是誰的錢，作何用，拿多少錢？答：沒有。他是我們小
      組長，我是純粹幫忙。問：黃寧通（應係Ｃ○○之誤）有無說錢是做何用途？
      答：沒有。問：未○○有無說到乙○○家找誰拿錢？答：沒有」等語。於原審
      則供稱「問（八十七年四月一曰、八十八年一月十八日，第九三頁、第二十頁
      ）：對起訴事實有無意見？答：沒有買票」。於本院則供稱「問（八十七年九
      月七日，第一一九頁）：Ｃ○○有無給你三十三萬元？答：Ｃ○○是在路上交
      代給我說交未○○。問：是否Ｃ○○有交錢給你？答：我只是拿到未○○家」
      等語。是依被告辰○○之供述，其僅將賄款轉交給未○○即不再過問金錢之用
      途，亦查無其他證據，足資證明被告辰○○有與被告未○○有共同犯意之聯絡
      及行為之分擔，因而亦無法證明被告辰○○犯罪。
(十一)被告寅○○於偵查中供稱「問（八十六年二月十八日，第一二二頁）檢察官在
      乙○○家查獲之收據一紙金額二十六萬八千元，領款人寅○○，是否你本人簽
      名？答：是的。好像是用於活動經費，對於何種活動，我記不起來。我收到錢
      後三、四天，又把他退還乙○○。我認為沒有需要，因為我不用競選，我只是
      小組長。是選舉前幾天拿的，我認為我沒有需要競選。我不知道他為何要拿錢
      給我。問：何人叫你簽？簽收錢要作何用？問（八十六年三月七日，第一八四
      頁）：本件之收據在何處簽的？答：應該是在我家簽的。問：簽收據拿錢做何
      用？答：做競選經費及買票用。向農會會員買票。一票二仟元。支持陳元復、
      蔡鴻章二人。他們二人不知道。有當選。問：買票錢有無再追加？追加之每票
      三千誰領去？答：不知道。問：你有無買票？答：沒有，對方一票一萬元太高
      了，我是聽說的」。於原審供稱「（八十七年四月一日，第九三頁）沒有買票
      」。於本院則供稱「問（八十七年九月七日，第一一九頁）：你收到多少錢？
      答：我並沒有買票，而且我只是小組長，也沒有權利選總幹事。問：是否叫你
      去買票用？答：沒有，隔了二天又把錢退回去」等語。另於本院八十八年一月
      十八日（第二十頁）供稱「問：是否收到二十八萬八仟元自行或交與他人向會
      員買票之用？答：我只是小組長，也沒選代表，也沒選理事長」等語。則依被
      告寅○○將收款及還款之過程亦供述甚詳，經核其所供將款項並無再交給他人
      ，亦無法證明其有將款項用作買票之用，況其係小組長，亦非農會代表候選人
      ，又被告寅○○於八十六年二月十八日經檢察官訊問後被收押，而於八十六年
      三月七日始交保，當時無法串證，是本件被告寅○○所供應堪採信。
(十二)被告子○○於偵查中供稱「問（八十六年二月二十一日，第一四０頁）：檢察
      官在乙○○家查獲之收據，其中一紙領款人是子○○，是否你本人？答：是的
      。上屆農會選舉乙○○的工作人員打電話給我，叫我去拿錢，我就去乙○○家
      ，工作人員叫我簽該紙收據，當場拿十萬元給我，叫我拿回去買票。是向竹山
      村的會員買票。我沒有去買票，因為對方買票金額很高，而且我認為我不用買
      票就會當選，所以隔天我拿錢回去還乙○○。問：買票要支持誰？答：我自己
      。問？另外的五十票金額十五萬元誰領走了？答：我。沒簽收據。問：為何分
      二次領錢？答：本來一票只二仟元，對方買的比較高，我們不發，隔天早上想
      要追加一票三仟元，發覺來不及了，所以沒有發錢。問（八十六年三月七日，
      第一八四頁）：何人叫你簽發收據拿錢給你？答：想不起來。答：一票二仟元
      ，後來沒有買。答：我有當選。問：乙○○為何拿錢給你？答：以後如果當選
      支持我們派系的人當理監事。於原審（八十七年四月一日，第九三頁）及本院
      （八十七年九月七日、十月六日、八十八年一月十八日，第一一九頁、第一九
      八頁、第一二０頁）均供稱「沒買票，又把錢退回去了，隔天又還給總幹事」
      等語。被告子○○亦於最初偵查中將從乙○○處收款及還款之過程供述其詳，
      況被告子○○於八十六年二月二十一日經檢察官訊問後被收押，而於八十六年
      三月七日始交保，當時亦無法串證，經查其所供亦無何矛盾之處，因而被告子
      ○○所供亦堪採信。
(十三)被告卯○○於偵查中供稱「問（八十六年二月十七日，第一０一頁）：檢察官
      在乙○○家查獲之登載四十二萬元，領款人卯○○之收據一紙，是否你親自簽
  名？答：是的。上屆農會選舉要買票。當場簽收據，當場拿錢。我拿回去，隔
      天我拿去農會還給總幹事乙○○。我想一想不買票了。問：你準備向誰買票？
      答：向會員買，我本身是代表候選人，我拿錢當天晚上，我有出去拜訪會員，
      後來我想我不買。問：一票要買多少錢？答：二仟元。問：買票的錢誰出的？
      答：是乙○○。我有當選。這屆也有當選。這屆沒有買票。問：另外的買票錢
      誰領走？答：我不知道。問（八十六年三月七日，第一八四頁）：何人叫你簽
      發收據拿錢給你？答：不記得。問：一票多少錢？答：按照收據的數目是二仟
      元。問：是否有追加買票錢？追加一票三千元誰領去？答：沒有。不知道。問
      ：本屆選舉你有無買票？答：沒有。問：你錢拿去還，收據為何沒撕掉？答：
      大家互相信用。於本院則供稱「問（八十八年一月十八日，第二十頁）：是否
      收到四十二萬元？答：隔天又退回去了」等語。被告卯○○亦於最初偵查中將
      從乙○○處收款及還款之過程供述其詳，況被告卯○○於八十六年二月十七日
      經檢察官訊問後被收押，而於八十六年三月七日始交保，當時亦無法串證，經
      查其所供亦無何矛盾之處，因而被告卯○○所供亦堪採信。
(十四)被告庚○○（原名吳三益）於偵查中供稱「問（八十六年二月十五日，第四三
      頁）八十六年二月十四日嘉義地檢署檢察官搜索扣押署名吳三益、金額一百一
      十萬元之收據一張，是否你親筆簽名？答：非我親筆簽名，作何用途我不清楚
      。問：是否有鹿草鄉農會相關人員冒用你姓名？答：我不清楚。本屆鹿草鄉農
      會代表改選，我堂哥吳輝臨有登記參選」等語。於原審則供稱「問（八十七年
      四月一日，第九三頁）：對起訴事實有無意見？答：沒有買票」。於本院則供
      稱「問（八十七年九月七日，第一一九頁）：總幹事交給你多少錢？答：忘記
      了，當晚又沒有把錢拿走。又稱（八十七年十月六日，第一九八頁）我沒拿到
      錢，我人在嘉義做生意」等語。經核被告庚○○所供未將錢拿走，顯亦無法證
      明被告庚○○有本件違反農會法之犯行。
(十五)被告午○○於偵查中供稱「問（八十六年二月二十一日，第一四一頁）問：檢
      察官在乙○○家查獲之收據其中一紙，金額三十九萬四千元，領款人午○○，
      是否你本人簽名？答：是的。問：作何用？何時簽？答：忘記了。乙○○叫我
      簽。簽收據後應該是有拿到錢。問：檢察官在乙○○家查獲之登載村別、金額
      之表格，其中一格金額三十九萬四仟元，剛好是你簽收據領走的，有何意見？
      答：是乙○○要叫我買票的。問：何屆選舉？答不知道。問？你有無出去買票
      ？答：沒有。問：錢何時還給他？答：大家都走了，只剩下我的時候還給他，
      買票是違法，我不想幫他買。答：他叫你向何人買票？支持何人？答：我們村
      裡。支持林木芸，他沒當選。問（八十六年三月七日，第一八四頁）：你原來
      打算一票要買多少錢？答：二仟元。於原審則供稱「（八十七年四月一日，第
      九三頁）問：對起訴事實有無意見？答：沒有買票」。於本院則供稱「問（八
      十七年九月七日、八十八年一月十八日，第一一九頁、第二十頁）：你收到多
      少錢？答：我只有簽字但沒拿錢，我沒收錢」等語。被告午○○亦於最初偵查
      中將從乙○○處收款及還款之過程供述其詳，況被告午○○於八十六年二月二
      十一日經檢察官訊問後被收押，而於八十六年三月七日始交保，當時亦無法串
      證，經查其所供亦無何矛盾之處，因而被告午○○所供亦堪採信。
五、依上開被告黃○○、Ｂ○○、宙○○、己○○、玄○○、Ｃ○○、寅○○、子○○、卯○○、丁○○、地○○、壬○○、庚○○、辰○○、午○○等十五人所供
    縱有收取賄款準備買票，惟尚未用之買票時又將賄款再返還乙○○屬實，惟其等
    所為應僅止於預備或未遂階段，而農會法並無處罰預備或未遂犯之明文，是此部
    分尚無法證明被告黃○○等犯罪。此外，本院復查無其他積極證據足資證明被告
    黃○○等十五人涉有農會法第第四十七條之一第一項第二款之犯行，此部分尚屬
    不能證明被告黃○○等十五人犯罪，原審疏未詳查，遽認被告黃○○等十五人有
    違反農會法第四七條之一第一項第二款之犯行，並均加以論罪各科處有期徒刑六
    月，如易科罰金均以參佰元折算壹日，容有未洽。被告黃○○等十五人上訴意旨
    ，指摘原判決採證不當，否認其等有犯罪，為有理由，自應由本院將原判決此部
    分撤銷，改諭知被告黃○○、Ｂ○○、宙○○、己○○、玄○○、Ｃ○○、寅○○、子○○、卯○○、丁○○、地○○、壬○○、庚○○、辰○○、午○○等十
    五人均無罪之判決。
據上論結，應依刑事訴訟法第三百六十九條第一項前段、第三百六十四條、第二百九
十九條第一項前段、第三百零一條第一項，農會法第四十七條之一第一項第一、二款
、第二項，刑法第十一條前段、第二十八條、第五十六條、第四十一條、第三十八條
第一項第二款，罰金罰鍰提高標準條例第二條，判決如主，判決如主文。
本案經檢察官楊治宇到庭執行職務
中    華    民    國      八十九      年      三      月      一        日
                                  臺灣高等法院臺南分院刑事第六庭
                                      審判長法官  林    金    村
                                            法官  茆    臺    雲
                                            法官  顏    基    典
右正本證明與原本無異。
不得上訴。
                                      法院書記官  呂    嘉    文
中    華    民    國      八十九      年      三      月     二         日
附錄：本判決論罪科刑法條：
農會法第四十七條之一：
農會之選舉有左列行為之一者，處三年以下有期徒刑，得併科三萬元以下罰金：
一、有選舉之人，要求、期約或收受財物或其他不正利益，而約其不行使其選舉權或
為一定之行使者。
二、對於有選舉權之人，行求、期約或交付財物或其他不正利益，而約其不行使選舉
或為一定之行使者。
三、對於候選人行求、期約或交付財物或其他不正利益，而約其放棄競選或為一定之
競選活動者。
四、候選人要求、期約或收受財物或其他不正利益，而許以放棄競選或為一定之競選
犯前項之罪者，所收受之財物沒收之。如全部或一部不能沒收時，追徵其價額。
附表一：票數金額統計表（此表係檢察官於八十六年二月十四日在乙○○住處查扣）
┌───┬───────┬─────────────┬────┬────┐
│ 村 別│ 預定票數     │買     票      金      額 │  負責人│  備註  │
├───┼───┬───┼─────┬───────┼────┼────┤
│ 後 寮│七０  │      │  ０      │ （三萬五千） │        │        │
├───┼───┼───┼─────┼───────┼────┼────┤
│ 鹿 東│一四七│      │四四萬一千│（二九萬四千）│        │        │
├───┼───┼───┼─────┼───────┼────┼────┤
│ 路 草│二六０│      │七八萬    │（五二萬）    │        │        │
├───┼───┼───┼─────┼───────┼────┼────┤
│ 西 井│一六八│      │五五萬八千│（三三萬六千）│        │        │
├───┼───┼───┼─────┼───────┼────┼────┤
│ 豐 稠│六０  │      │  ０      │ （ 三萬  ）  │        │        │
├───┼───┼───┼─────┼───────┼────┼────┤
│ 重 寮│二九０│      │八一萬    │ （五八萬 ）  │        │        │
├───┼───┼───┼─────┼───────┼────┼────┤
│ 施 家│一一０│      │三三萬    │ （二二萬 ）  │        │        │
└───┴───┴───┴─────┴────────────┴────┘
┌───┬───┬───┬─────┬───────┬────┬────┐
│ 下 潭│二一五│      │四三萬    │ （四三萬 ）  │        │        │
│      │      │      │六四萬五千│              │        │        │
├───┼───┼───┼─────┼───────┼────┼────┤
│ 光 潭│二三０│      │四六萬    │ （四六萬 ）  │        │        │
│      │      │      │六九萬    │              │        │        │
├───┼───┼───┼─────┼───────┼────┼────┤
│ 碧 潭│二一０││六三萬    │ （四二萬 ）  │        │        │
├───┼───┼───┼─────┼───────┼────┼────┤
│ 松 竹│一九七│      │五九萬一千│（三九萬四千）│        │        │
├───┼───┼───┼─────┼───────┼────┼────┤
│ 竹 山│一三四│      │四十萬二千│（三六萬八千）│        │        │
│      │五０  │      │一五萬    │              │        │        │
├───┼───┼───┼─────┼───────┼────┼────┤
│ 後 崛│五六  （二五０）五八萬二千│ （五０萬 ）  │        │        │
│      │一九四│      │一六萬八千│              │        │        │
└───┴───┴───┴─────┴───────┴────┴────┘
┌───┬───┬───┬─────┬───────┬────┬────┐
│ 三 角│一九二（二五二）一０萬    │（三八萬四千）│  │        │
│      │      │      │五七萬六千│ （六０萬   ）│        │        │
├───┼───┼───┼─────┼───────┼────┼────┤
│ 下 麻│一二０│三六萬│（二四萬）│              │        │        │
└───┴───┴───┴─────┴───────┴────┴────┘
 附  表二：
┌───┬────┬─────────┬─────────────────
│ 編號 │ 簽收人 │ 金額（新台幣）   │款     項     流      程
├───┼────┼─────────┼─────────────────
│ 一   │Ｅ○○  │   三十八萬四千   │  交予候選人Ｄ○、天○○、Ｆ○○
│      │        │                  │  、Ｈ○○自行或交由他人買票。
├───┼────┼─────────┼─────────────────
│ 二   │Ｇ○○  │   二十九萬四千   │  轉交亥○○（每票二千，嗣追加至
│      │        │                  │  五千）
├───┼────┼─────────┼─────────────────
│ 三   │申○○  │   五十八萬       │  交予候選人甲○○、戌○○、酉○○
├───┼────┼─────────┼─────────────────
│ 四   │宇○○  │   三萬五千       │  交予候選人丑○○自行或交由他人
│      │        │                  │  買票（每票五百）。
├───┼────┼─────────┼─────────────────
│ 五   │未○○  │   二十二萬       │  自行或交由他人買票，另叫辰○○
│      │        │                  │  至乙○○家，由Ｃ○○交予三十
│      │        │                  │  三萬給辰○○，再轉交于伊。
└───┴────┴─────────┴─────────────────
┌────────┬─────────┬─────────────────
│ 六   │Ａ  ○  │   八十六萬       │  交由辛○○自行或交由他人買票
└───┴────┴─────────┴─────────────────
 附  表三：
┌────────┬─────────┐
│ 編號 │ 簽收人 │ 金額（新台幣）   │
├───┼────┼─────────┤
│ 一   │黃○○  │   五十萬         │
├───┼────┼─────────┤
│ 二   │陳春安  │   二十六萬及     │
│      │        │   三萬二千       │
├───┼────┼─────────┤
│ 三   │宙○○  │   三十三萬六千   │
├───┼────┼─────────┤
│ 四   │己○○  │   四十六萬       │
│      │      │                  │
│      │        │                  │
├───┼────┼─────────┤
│ 五   │壬○○  │   四十六萬       │
├───┼────┼─────────┤
│ 六   │玄○○  │   六十二萬八千   │
└───┴────┴─────────┘
┌────────┬─────────┐
│ 七   │丁○○  │   三萬           │
├───┼────┼─────────┤
│ 八   │寅○○  │   二十六萬八千   │
│      │        │                  │
├───┼────┼─────────┤
│ 九   │辰○○  │   三十三萬       │
│      │        │                  │
├───┼────┼─────────┤
│ 十   │子○○  │   二十五萬       │
│      │        │                  │
├───┼────┼─────────┤
│ 十一 │卯○○  │   四十二萬       │
├───┼────┼─────────┤
│ 十二 │午○○  │   三十九萬四千   │
├───┼────┼─────────┤
│ 十三 │吳三益（│   一百一十二萬   │
│      │庚○○）│                  │
└───┴────┴─────────┘


司法院資訊處製作；財團法人民間司法改革基金會備份。
